【裁判字號】    91,上易,3305
【裁判日期】    920213
【裁判案由】    詐欺
【裁判全文】
臺灣高等法院刑事判決                          九十一年度上易字第三三五號
    上  訴  人
    即  被  告  丁○○原名鄒.
右上訴人因詐欺案件，不服臺灣臺北地方法院八十九年度自字第八五○號，中華民國
九十一年十一月六日第一審判決提起上訴，本院判決如左：
    主  文
上訴駁回。
    事  實
一、丁○○（原名鄒其達，民國九十一年一月二十三日改名）意圖為自己不法之所有
    ，於民國八十六年十二月間，明知自己財務陷於困境，已無支付能力，竟持其外
    祖母鄒曹蔥所有坐落台北市○○區○○段二小段第四八三、四八五、七一八、六
    九九及七○二地號土地之所有權狀正本五紙，向丙○○佯稱該土地為其同姓之外
    祖母鄒曹蔥將來欲交其繼承之財產，因其亟須資金投資事業，故其外祖母鄒曹蔥
    同意由其將該土地設定抵押借款，致使丙○○不疑有詐，乃要求引介其外祖母鄒
    曹蔥，在台北市中山區○○○路○段六十二巷十一號處，由丁○○本人及不知情
    之鄒曹蔥捺指印、簽名於本票及領款收據上，丙○○並在台北市○○○路公司地
    址，交付丁○○合計新台幣（下同）一百六十五萬元，詎丁○○得款後即失去聯
    絡，鄒曹蔥亦於八十七年四月二十六日逝世，丁○○非但未返環借款，該設定抵
    押之不動產亦非由其繼承，而係由其舅甲○○繼承該財產，且其得款後隨即避不
    見面，亦未清償分文，丙○○始知受騙。
二、案經丙○○提起自訴。
    理  由
一、被告丁○○於本院審理時未到庭辯論，惟原審審理時，訊據被告丁○○（即鄒其
    達）固坦承有於右揭時地向自訴人丙○○稱借款土地是其同姓外祖母鄒曹蔥要讓
    其繼承之財產，而向自訴人借得一百六十五萬元之事實，惟矢口否認有何不法所
    有之詐欺意圖，辯稱：伊是要做生意使用的，伊要做代工，對方倒錢，伊才會欠
    錢，甲○○早就知道伊有拿土地去借款，因為伊奶奶有講過，伊父親是入贅的，
    伊從母姓，伊母親叫鄒秀琴，伊奶奶說在她姓鄒名下的東西，要給姓鄒的，當初
    要去借款時，東西是伊奶奶親手拿給伊，外祖母有同意借款予伊，伊沒有要詐騙
    等語。
二、惟查右揭事實，業據自訴人代理人乙○○律師指訴在卷，並有自訴人所提之土地
    權狀影本、他項權利證明書影本暨抵押權設定契約書影本、面額分別為一百萬元
    、六十五萬元之本票暨領據影本附卷可稽；依自訴人所訴，係因被告陳稱提供抵
    押之土地將來會由被告繼承，始借錢予被告，而被告亦供承曾向自訴人說土地會
    由其繼承，足見自訴人係因信任被告所稱提供抵押之土地會由被告繼承，始將錢
    借予被告。又依證人甲○○於原審證稱：系爭土地其母親（按即鄒曹蔥）沒有承
    諾由被告繼承，因為其從美國回來時，其母親並未寫下書面，其母親在生前沒有
    告知土地要留給鄒其達，鄒其達沒有繼承其母親之財產，法定繼承人是鄒其達之
    母親，鄒其達亦未告知向自訴人借錢之事等語（原審九十一年三月十八日、三月
    二十一日訊問筆錄）；且查鄒曹蔥持分土地嗣後係由被告之舅舅即證人甲○○依
    分割繼承登記在甲○○名下，亦有上開地號土地登記簿謄本在卷可憑，足認被告
    於向自訴人借錢時，並無實際上取得繼承之承諾，依此足認被告於向自訴人借款
    時所稱提供抵押之土地將來由其繼承一節，顯屬虛捏不實。又據被告自承其於借
    款時即財務週轉困難等語，則被告於八十六年十二月間向自訴人借款時，其財務
    狀況既已陷於困境，顯已無支付能力，復以上揭不實之事由，向自訴人詐借一百
    六十五萬元，而於借款後，迄本案審理時止，竟仍未返還，其有不法所有之詐欺
    意圖甚明，所辯無詐欺意圖，要係卸責之詞，不足採信。至被告辯稱伊做代工須
    付員工薪水及材料費，惟迄無提出證據以實其說，又其雖提出發票人林聰輝、丁
    正、尤志文之支票三紙，惟被告借款時有不法所有之意圖，已如前述，仍難援引
    為有利於被告之認定。本件事證明確，被告犯行洵堪認定。
三、核被告所為，係犯刑法第三百三十九條第一項之詐欺取財罪。原審因認被告罪證
    明確，援引刑法第三百三十九條第一項，罰金罰鍰提高標準條例第一條前段之規
    定，並審酌被告之品行、犯罪動機、目的、手段、所生之危害，被告犯罪後迄未
    予被害人和解及犯罪後飾詞否認之態度等一切情狀，量處有期徒刑七月。認事用
    法並無不合，量刑亦屬妥適，被告提起上訴猶執陳詞否認犯罪，其上訴核無理由
    ，應予駁回。
四、至於台灣雲林地方法院檢察署移送併案意旨另以被告丁○○為謝宜璋之連襟，謝
    宜璋與蔡裕寬及李金柱均為雲林縣警察局同事，爰丁○○於民國八十五年擔任日
    馳企業股份有限公司（下稱日馳公司）台北縣三重市廠廠長，知悉日馳公司受日
    盛證券有限公司輔導，擬於八十九年三月間申請上市等相關訊息，認有利可圖，
    乃於八十五年七、八間邀集謝宜璋、李金柱及蔡裕寬三人出資，由其代為購買日
    馳公司未上市股票，每股十元，每人各一萬股，嗣因操作獲利，而其時鄒其達亦
    因投資失利，積欠地下錢莊債務甚巨，無力清償，竟基於意圖為自己不法所有之
    概括犯意，自民國八十六年六月起至八十七年一月止，前後多次，向謝宜璋、李
    金柱及蔡裕寬三人誆稱可代為購買日馳公司之未上市股票，並有厚利可得為由，
    致謝宜璋等人陷於錯誤，誤認被告必代其購買股票而陸續匯款或交付現金予被告
    ，其中謝宜璋計支付一百七十五萬六千元；李金柱計支付五十三萬元；蔡裕寬計
    支付一百六十六萬六千元，惟被告於收受上開款項後並未購買日馳公司之股票，
    而用於清償其積欠地下錢莊之欠款。又八十六年間被告因無法專注廠務，遂遭解
    職，而謝宜璋三人於交付款項後又遲遲未見有差價之賺取，迭經催討，迄八十八
    年間，謝宜璋前往台北縣樹林市○○里鎮○街四二五巷二三號八樓被告住處尋求
    解決之道，被告丁○○為免其犯行曝光，明知地下錢莊業者「林一郎」所交付之
    股權轉讓書九紙係偽造萬文賢等人名義製成，竟基於行使偽造私文書之犯意，而
    將上開偽造之股權轉讓書交付謝宜璋而行使之，足生損害於萬文賢等人，因認被
    告涉犯刑法第二百十六條、第二百十條及刑法第三百三十九條第一項等罪嫌，且
    與前開自訴事實有連續犯裁判上一罪之關係云云。
五、惟按連續犯之所謂出於概括犯意，必須其多次犯罪行為自始均在一個預定犯罪計
    劃以內，出於主觀上始終同一犯意之進行，若中途另有新犯意發生，縱所犯為同
    一罪名，究非連續其初發的意思，即不能成立連續犯（最高法院七十年台上字第
    六二九六號判例參照），經查，請求併辦部分，告訴人蔡裕寬、李金柱、謝宜璋
    等三人係指訴被告於八十六年六月起，佯稱為渠等購買日馳公司股票，陸續交付
    金錢等情，而本件被告係於八十六年十二月間，以將繼承其外祖母之土地為詞，
    向自訴人丙○○詐借款項，審酌二案之犯罪時間已有相當差距，且犯罪被害人不
    同、犯罪手法亦不同，且本件被告復始終否認有詐欺犯意，尚難認被告係自始均
    在一個預定計劃，基於概括犯意而為，本件與併案部分，雖有觸犯詐欺罪同一罪
    名，尚難認係連續犯；另指訴行使偽造私文書犯行部分，係被告為解決與告訴人
    蔡裕寬等三人之債務，於八十八年向告訴人提出行使，顯係另行起意為之，與本
    件亦顯無裁判上一罪之關係，自難併予審理，應退回檢察官另行依法處理，併予
    敘明。
六、被告經合法傳喚無正當理由未到庭，爰不待其陳述逕行判決。
據上論斷，應依刑事訴訟法第三百六十八條、第三百七十一條，判決如主文。
中      華      民      國    九十二    年      二      月     十三     日
                              臺灣高等法院刑事第十七庭
                                  審判長法  官  許  錦  印
                                        法  官  許  宗  和
                                        法  官  周  煙  平
右正本證明與原本無異。
不得上訴。
                                        書記官  楊  妙  恩
中      華      民      國    九十二    年      二      月     十八     日
附錄本判決論罪科刑法條全文：
刑法第三百三十九條第一項：
一意圖為自己或第三人不法之所有，以詐術使人將本人或第三人之物交付者，處五年
  以下有期徒刑、拘役或科或併科一千元以下罰金。
二以前項方法得財產上不法之利益或使第三人得之者亦同。
三前二項之未遂犯罰之。


司法院資訊處製作；財團法人民間司法改革基金會備份。
